【裁判字號】    97,交聲,1186
【裁判日期】    970523
【裁判案由】    聲明異議
【裁判全文】
臺灣臺中地方法院交通事件裁定        97年度交聲字第1186號
原處分機關    交通部公路總局臺中區監理所
異  議  人    甲○○原名劉修.
即受處分人
上列受處分人因違反道路交通管理處罰條例案件，對於交通部公
路總局臺中區監理所於民國九十七年三月十三日所為之處分（原
處分案號：中監違字第裁六○－ＧＥ0000000號裁決書）
聲明異議，本院裁定如下：
    主    文
原處分撤銷。
甲○○不罰。
    理    由
一、按「汽車所有人或駕駛人應於向公路監理機關辦理汽車檢驗
    、各項登記或換發牌照、執照前，繳清其所有違反本條例尚
    未結案之罰鍰。」道路交通管理處罰條例第九條之一定有明
    文。又按行政行為應以誠實信用之方法為之，並應保護人民
    正當合理之信賴，行政程序法第八條定有明文。又信賴保護
    原則攸關憲法上人民權利之保障，公權力行使涉及人民信賴
    利益而有保護之必要者，不限於授益行政處分之撤銷或廢止
    （大法官釋字第五二五號解釋文參照）。
二、原處分機關交通部公路總局臺中區監理所略以：異議人即受
    處分人甲○○前因違反道路交通管理處罰條例第五十六條第
    一項第六款規定，經原處分機關於民國九十一年七月八日以
    中監違字第駕裁六○－ＧＢ0000000號裁決書裁處新
    臺幣（下同）一千二百元整，並於同年月九日合法送達於異
    議人。惟異議人遲未處理，遂於九十一年八月二十三日起註
    銷異議人之汽車駕駛執照。嗣異議人駕駛車牌號碼一九六三
    －ＨＵ號自用小客車，於九十七年三月一日二十一時三十分
    許，行經臺中市○○路○段二二四之一號前時，遇警攔檢，
    因而查獲異議人有「無照駕駛（禁駛）」之違規情形，經臺
    中市警察局第一分局員警依違反道路交通管理處罰條例第二
    十一條第一項第四款規定以中市警交字第ＧＥ000000
    0號舉發違反道路交通管理事件通知單製單舉發。而異議人
    於期限內到案，遂於九十七年三月十三日以中監違字第裁六
    ○—ＧＥ0000000號裁決書處罰鍰九千元整，於法並
    無不合等語。
三、本件聲明異議意旨略以：伊因未收到原處分機關九十一年七
    月八日中監違字第駕裁六○－ＧＢ0000000號裁決書
    及違規單，而遲未繳納罰鍰致遭註銷汽車駕駛執照，伊係於
    不知情下駕駛自用小客車，直至遭警方攔檢始知上情，為此
    請求撤銷原處分云云。
四、經查：
（一）本件原異議人所有之車牌號碼Ｇ六─一六六八號自用小客
      車，係於九十年五月十三日十六時四十分許，因「併排停
      車」之違規，九十一年八月二十三日遭原處分機關逕以遲
      未繳納前開中監違字第駕裁六○－ＧＢ0000000號
      罰鍰而註銷其汽車駕駛執照一情，有舉發違規通知單及裁
      決書各一件在卷可考，並為異議人所不爭執，固堪信為真
      實。惟經本院向調閱車牌號碼Ｇ六－一六六八號自用小客
      車之汽車異動歷史查詢資料顯示，該自用小客車先後於九
      十年五月二十九日、三十日、同年六月十三日、十九日、
      二十二日、九十年七月六日等多次至監理機關辦理過戶登
      記，此有交通部公路總局臺中區監理所九十七年五月六日
      中監車字第○九七○○一八七○○號及交通部公路總局臺
      中區監理所豐原監理站九十七年五月七日中監豐字第○九
      七○○○七七五二號函在卷可稽。則依前開說明，異議人
      向公路監理機關辦理各項登記前，應先繳清其所有違反本
      條例尚未結案之罰鍰，監理機關始得依法辦理汽車過戶登
      記。然查，異議人於遭原處分機關註銷汽車駕駛執照前，
      即已先後多次向原處分機關申請辦理汽車過戶登記，惟原
      處分機關均未告知異議人尚有未結案之罰鍰，且於汽（機
      ）車過戶登記書上之「違章」欄內亦無違規件數之記載，
      即逕行辦理過戶登記，以足使異議人信賴其並無未結案之
      罰鍰。
（二）嗣本件異議人遭註銷駕駛執照後，於九十七年三月一日二
      十一時三十分許，駕駛車牌號碼一九六三－ＨＵ號自用小
      客車，於九十七年三月十三日遭原處分機關依「無照駕駛
      」之違規，以前開中監違字第駕裁六○－ＧＥ00000
      00號裁處罰鍰一情，固為異議人所不爭執。然查，本件
      異議人之違規，乃原處分機關承辦人員之疏誤忽所致，且
      無證據足認前揭信賴基礎係因異議人之不當行為所致，亦
      無證據足認異議人於本件違規前有何明知或重大過失而不
      知信賴基礎違法之情形，自應認異議人前揭信賴值得保護
      。從而，本件原處分機關要不得因其承辦人員之疏誤所造
      成之不利益結果，由異議人承擔，本件原處分機關據此所
      為之裁罰有違誠信及信賴保護原則，應由本院裁定將原處
      分撤銷，另為異議人不罰之諭知。
五、據上論斷，應依道路交通管理處罰條例第八十七條第二項、
    道路交通案件處理辦法第二十條前段，裁定如主文。
中    華    民    國    97    年    5     月    23    日
                  交通法庭    法  官  莊秋燕
以上正本證明與原本無異。
如不服本裁定應於送達後五日內向本院提出抗告狀。
                              書記官  顏督訓
中    華    民    國    97    年    5     月    23    日


司法院資訊處製作；財團法人民間司法改革基金會備份。
